【裁判字號】    93,重上,404
【裁判日期】    950307
【裁判案由】    確認債權存在
【裁判全文】
臺灣高等法院民事判決                 93年度重上字第404號
上  訴  人  儀寶資訊股份有限公司
法定代理人  癸○○
訴訟代理人  丁○○
參  加  人  康百企業有限公司
法定代理人  乙○○
訴訟代理人  商桓朧律師
參  加  人  庚○○
訴訟代理人  林志宏律師
被上訴人    瑞昇金屬工業股份有限公司
法定代理人  壬○○
訴訟代理人  甲○○
參  加  人  中國國際商業銀行股份有限公司
法定代理人  戊○○
訴訟代理人  己○○
參  加  人  興銀弘租賃股份有限公司
法定代理人  丙○○
訴訟代理人  辛○○
上列當事人間確認債權存在事件，上訴人對於中華民國93年7月9
日臺灣臺北地方法院92年度重訴字第1971號第一審判決提起上訴
，本院於95年2月7日言詞辯論終結，判決如下：
    主  文
原判決廢棄。
被上訴人在第一審之訴駁回。
第一、二審訴訟費用，及參加人康百企業有限公司、庚○○參加
訴訟費用由被上訴人負擔；參加人中國國際商業銀行股份有限公
司、興銀弘租賃股份有限公司參加訴訟費用由中國國際商業銀行
股份有限公司、興銀弘租賃股份有限公司各自負擔。
    事實及理由
壹、程序方面：
一、被上訴人經合法通知，未於言詞辯論期日到場，核無民事訴
    訟法第386條各款所列之情形，爰依上訴人之聲請，由其一
    造辯論而為判決。
二、又按就兩造之訴訟有法律上利害關係之第三人，為輔助一造
    起見，於該訴訟繫屬中，得為參加；參加得與上訴合併為之
    ，民事訴訟法第58條第1項、第2項定有明文。本件上訴人經
    原審判決敗訴後雖未提起上訴，惟其在原審業已陳述被上訴
    人請求確認群祥電子股份有限公司（下稱群祥公司）對伊存
    在之金錢債權，業經群祥公司讓與康百企業有限公司（下稱
    康百公司）及庚○○，並依民事訴訟法第65條第1項規定對
    康百公司及庚○○告知訴訟（見原審卷51-53、57、60、62
    頁）；經核康百公司及庚○○就兩造之訴訟有法律上利害關
    係，彼等二人表明為輔助上訴人而參加訴訟，並輔助上訴人
    提起第二審上訴，核無不合。
三、又查被上訴人向原審執行法院聲請以92年度執全字第2191號
    執行事件對群祥公司實施假扣押強制執行，經原審執行法院
    於民國（下同）92年8月28日以北院錦92執全丁字第2191號
    執行命令，禁止群祥公司收取對上訴人之應收帳款債權或為
    其他處分，上訴人亦不得對群祥公司清償；經本院調閱上開
    卷宗查閱屬實。而興銀弘租賃股份有限公司（下稱興銀弘公
    司）、中國國際商業銀行股份有限公司（下稱中國商銀）表
    明彼等亦均取得對群祥公司之執行名義，向原審執行法院聲
    請就前開群祥公司對上訴人之同一債權實施強制執行，被上
    訴人請求確認群祥公司對上訴人之債權存在與否，對彼等有
    法律上利害關係等情（見原審卷77、78、105-107頁），為
    兩造所不爭執，中國商銀、興銀弘公司聲請參加訴訟，經核
    亦均無不合。
四、又按原告因法律關係之存否不明確，致其私法上地位有受侵
    害之危險，提起確認法律關係存在之訴者，如以否認其法律
    關係存在人之為被告，即不生被訴當事人適格之欠缺問題（
    最高法院40年台上字第1827號判例參照）。被上訴人就群祥
    公司對上訴人之金錢債權聲請強制執行，因上訴人聲明異議
    否認群祥公司對伊之債權存在，而對上訴人起訴請求確認群
    祥公司對上訴人有新台幣（下同）603萬0360元之債權存在
    ，應認為當事人適格。
貳、實體方面：
一、上訴人及參加人康百公司、庚○○聲明：如主文所示。
    被上訴人及參加人中國商銀、興銀弘公司聲明：上訴駁回。
二、被上訴人起訴主張：訴外人群祥公司於92年3月至7月間陸續
    向伊購買磷銅球數批，伊皆如數交付貨品，群祥公司則尚積
    欠伊貨款603萬0360元未付，伊乃向臺灣桃園地方法院起訴
    請求群祥公司給付買賣價金及法定遲延利息，並為保全伊對
    群祥公司之前開債權，另向原審執行法院聲請假扣押執行群
    祥公司對上訴人已屆期之承攬報酬債權，詎上訴人竟聲明異
    議表示其經庚○○及康百公司通知彼等二人已受讓群祥公司
    對上訴人之債權，其是否應受原審執行法院所發執行命令拘
    束，尚有可議云云，爰依強制執行法第120條第2項規定起訴
    ，求為確認群祥公司對上訴人自92年8月3日起至92年12月3
    日止，有603萬0360元承攬報酬債權存在之判決。
    參加人中國商銀陳述：所為主張與被上訴人同。
    參加人興銀弘公司陳述：群祥公司對上訴人之承攬報酬債權
    係陸續於92年8月3日、同年9月3日、同年10月3日、同年11
    月3日及同年12月3日屆清償期；則群祥公司於92年7月間將
    債權讓與庚○○、康百公司，顯係將來債權之讓與，應俟各
    債權現實發生時始生債權讓與效力。雖康百公司於92年7月
    25日對上訴人為概括性債權讓與之通知，惟此時前述債權既
    尚未發生，應不發生債權讓與之效力，上訴人應受原審執行
    法院所發執行命令之拘束云云。
    上訴人則以：伊於91年間委託群祥公司代工生產印刷電路板
    ，承攬報酬債權於92年8月3日到期者為152萬9325元，92年9
    月3日到期者為137萬6445元，92年10月3日到期者為231萬44
    10元，92年11月3日到期者為168萬9224元，92年12月3日到
    期者為145萬4303元，其中瑕疵扣款64萬3015元，合計群祥
    公司對伊之承攬報酬債權為772萬0692元。伊於92年7月間先
    後接獲庚○○、康百公司通知已受讓群祥公司對伊之承攬報
    酬債權，嗣伊於92年9月1日收受原審執行法院92年度執全字
    第2191號事件之假扣押執行命令時，群祥公司對伊已無承攬
    報酬債權存在等語，資為抗辯。
    參加人康百公司陳述：群祥公司業於92年7月15日將被上訴
    人所主張之系爭債權轉讓與伊，伊與庚○○起訴請求上訴人
    給付貨款，業經原審92年度訴字第5558號判決確定，被上訴
    人及參加人興銀弘公司均為前開訴訟之參加人，不得再主張
    前開確定判決不當。
    參加人庚○○陳述：群祥公司已於92年7月15日將其對上訴
    人已確定發生之承攬報酬債權轉讓與伊，並已通知上訴人；
    群祥公司與伊所立債權讓與書上所載「儀寶科技股份有限公
    司」係誤繕所致，國內並無該名稱之公司存在。
三、兩造不爭執之事實：
（一）被上訴人主張伊對群祥公司有買賣價金債權603萬0360元
      存在，伊為保全對群祥公司之前開債權，向原審執行法院
      聲請假扣押執行群祥公司對於上訴人已屆期之債權603萬
      0360元；上訴人於92年9月1日收受原審執行法院所發執行
      命令後，向原審執行法院聲明異議。
      證據：本院依職權調閱原審92年度執全字第2191號假扣押
      強制執行事件卷宗查核屬實。
（二）參加人康百公司前主張伊對群祥公司有1051萬5631元之貨
      款債權，參加人庚○○前主張伊對群祥公司有2000萬元之
      消費借貸款債權，群祥公司將其對上訴人之債權分別讓與
      伊二人，乃請求上訴人給付伊二人各386萬0346元及自93
      年9月17日起至清償日止之法定遲延利息，經原審以92年
      度訴字第5558號事件判決確定；被上訴人及參加人興銀弘
      公司均在該事件輔助上訴人參加訴訟。
      證據：本院依職權調閱原審92年度訴字第5558號給付貨款
      事件卷宗查核屬實。
四、按依民事訴訟法第63條第1項規定，參加人對於其所輔助之
    當事人，不得主張本訴訟之裁判不當。經查被上訴人及參加
    人興銀弘公司在原審92年度訴字第5558號康百公司、庚○○
    請求上訴人給付貨款事件中輔助上訴人參加訴訟；又查參加
    人康百公司在該事件係本於伊對群祥公司之貨款債權，參加
    人庚○○係本於伊對群祥公司之消費借貸款債權，及均主張
    群祥公司其業將對於上訴人之債權讓與伊二人，而請求上訴
    人給付伊二人各386萬0346元及法定遲延利息；上訴人在該
    事件中自認群祥公司對伊之債權於92年8月3日到期者為152
    萬9325元，92年9月3日到期者為137萬6445元，92年10月3日
    到期者為231萬4410元，92年11月3日到期者為168萬9224元
    ，92年12月3日到期者為145萬4303元，其中瑕疵扣款64萬
    3015元，合計群祥公司對伊之承攬報酬債權為772萬0692元
    （見該事件卷第1宗31頁）；經原審92年度訴字第5558號判
    決上訴人應給付參加人康百公司、庚○○各386萬0346元及
    法定遲延利息確定，有該事件卷宗可稽。而本件被上訴人請
    求確認群祥公司對上訴人自92年8月3日起至92年12月3日止
    ，有603萬0360元之承攬報酬債權存在；與原審92年度訴字
    第5558號事件中康百公司、庚○○所主張受讓自群祥公司對
    上訴人之債權而請求上訴人給付者，為同一債權。原審92年
    度訴字第5558號事件既已判決確定，且被上訴人及參加人興
    銀弘公司在該事件均為輔助上訴人訴訟之參加人，揆諸首開
    說明，自應受該確定判決之拘束，而不得在本件再請求確認
    群祥公司對上訴人之同一承攬報酬債權存在。被上訴人既不
    得再請求確認群祥公司對上訴人之承攬報酬債權存在，則參
    加人中國商銀因不得為與被上訴人牴觸之訴訟行為，自亦不
    得主張群祥公司對上訴人之承攬報酬債權存在（民事訴訟法
    第61條參照）。
五、綜上所述，被上訴人本於強制執行法第120條第2項規定起訴
    ，請求確認群祥公司對上訴人自92年8月3日起至同年12月3
    日止，有603萬0360元之承攬報酬債權存在，為無理由，不
    應准許。原審所為上訴人敗訴之判決，尚有未洽。上訴論旨
    指摘原判決不當，求予廢棄改判，為有理由。
六、兩造其餘之攻擊或防禦方法及未經援用之證據，經本院斟酌
    後，認為均不足以影響本判決之結果，無逐一詳予論駁之必
    要。併此敘明。
七、據上論結，本件上訴為有理由，依民事訴訟法第463條、第
    385條第1項前段、第450條、第78條、第86條第1項，判決如
    主文。
中    華    民    國    95    年    3     月     7    日
                  民事第八庭  審判長法  官  吳景源
                                    法  官  滕允潔
                                    法  官  鄭威莉
正本係照原本作成。
如不服本判決，應於收受送達後20日內向本院提出上訴書狀，其
未表明上訴理由者，應於提出上訴後20日內向本院補提理由書狀
（均須按他造當事人之人數附繕本）上訴時應提出委任律師或具
有律師資格之人之委任狀；委任有律師資格者，另應附具律師資
格證書及釋明委任人與受任人有民事訴訟法第466條之一第一項
但書或第二項（詳附註）所定關係之釋明文書影本。
中    華    民    國    95    年    3     月    8     日
                                    書記官  董曼華
附註：
民事訴訟法第四百六十六條之一（第一項、第二項）：
對於第二審判決上訴，上訴人應委任律師為訴訟代理人。但上訴
人或其他法定代理人具有律師資格者，不在此限。
上訴人之配偶、三親等內之血親、二親等內之姻親，或上訴人為
法人、中央或地方機關時，其所屬專任人員具有律師資格並經法
院認為適當者，亦得為第三審訴訟代理人。


司法院資訊處製作；財團法人民間司法改革基金會備份。
